【裁判字號】    99,消債更,89
【裁判日期】    990907
【裁判案由】    更生事件
【裁判全文】
臺灣臺南地方法院民事裁定            99年度消債更字第89號
聲請人  甲○○○○○○
上列當事人因消費者債務清理事件聲請更生，本院裁定如下：
    主    文
聲請人甲○○○○○○自民國99年9月7日下午4時起開始更生程
序，並命司法事務官進行本件更生程序。
    理    由
一、按債務人不能清償債務或有不能清償之虞，且無擔保或無優
    先權之債務總額未逾新臺幣（下同）1,200萬元者， 於法院
    裁定開始清算程序或宣告破產前，得向法院聲請更生。法院
    開始更生程序之裁定，應載明其年、月、日、時，並即時發
    生效力，消費者債務清理條例第3條、第42條第1項、第45條
    第1項定有明文。 又按債務人對於金融機構因消費借貸、自
    用住宅借款、信用卡或現金卡契約而負債務，在聲請更生或
    清算前，應提出債權人清冊，以書面向最大債權金融機構請
    求協商債務清償方案，並表明共同協商之意旨。債務人與金
    融機構協商成立者，不得聲請更生或清算，但因不可歸責於
    己之事由，致履行顯有重大困難者，不在此限。本條例施行
    前，債務人依金融主管機關協調成立之中華民國銀行公會會
    員，辦理消費金融案件無擔保債務協商機制與金融機構成立
    之協商，準用前項之規定。消費者債務清理條例第151條第1
    、5、6項亦定有明文。
二、聲請意旨略以：聲請人即債務人甲○○○○○○有不能清償
    債務之情事，前已提出債權人清冊，以書面向最大債權金融
    機構香港商香港上海匯豐銀行股份有限公司（以下簡稱匯豐
    銀行）請求協商債務清償方案，匯豐銀行提供還款方案為「
    22期，15%利率，每期還款7,816元」，然債務人另有原寶華
    商業銀行債權已轉賣於良京實業股份有限公司（以下簡稱良
    京公司），債務人於98年12月底接獲良京公司催收函知悉債
    權移轉已積欠債權總額達1,648,794元 （未含違約金＋墊付
    費用），良京公司又稱必先繳入7,000元， 才願與債務人談
    協商條件云云，惟債務人現無任何財產，平均每月收入僅19
    ,000元， 負債總額卻已達1,769,076元，負債顯然超過資產
    甚多，實無法負擔前置協商之還款金額，因此無法與匯豐銀
    行成立協商。債務人無擔保或無優先權之債務總額未逾1,20
    0萬元， 復未經法院裁定開始清算程序或宣告破產，為此，
    依消費者債務清理條例提出本件更生之聲請等語。
三、聲請人前揭主張，業據提出財產及收入狀況說明書、債權人
    清冊、財團法人金融聯合徵信中心當事人查詢個人資料（信
    用報告）回覆書、財政部臺灣省南區國稅局96、97年度綜合
    所得稅各類所得資料清單及前置協商不成立通知書等件為憑
    ，經查：
（一）本件前置協商程序中， 匯豐銀行提供22期，利率15%，每
      期還款7,816元之協商還款方案， 惟聲請人表示無法負擔
      ，因此協商不成立， 有前置協商不成立通知書1份在卷可
      稽。
（二）嗣聲請人與債權人良京公司協商清理債務，良京公司表示
      聲請人積欠之債款為1,648,794元， 並要求聲請人應分期
      每月依薪資所得三分之一即7,000至8,000元匯入該公司帳
      戶還款，然縱依個別一致性協商所得提供最寬鬆之協商還
      款方案計算，聲請人每月仍須清償約9,160元【計算式：1
      ,648,794180≒9,160】等情，此有聲請人陳報狀及良京
      公司催告函附卷可憑。
（三）聲請人前未曾經法院宣告清算程序或宣告破產，亦未曾依
      消費者債務清理條例或破產法之規定而受刑之宣告等情，
      亦有本院民事紀錄科查詢表、臺灣高等法院被告前案紀錄
      表在卷足憑。
（四）聲請人稱述其現任職於福隆尖端科技股份有限公司，平均
      每月所領薪資收入約19,000元等語，有福隆尖端科技股份
      有限公司函及聲請人前置協商收入切結書附卷可參，堪信
      為真實。
（五）依內政部所公告98年度臺灣省低收入戶最低生活費用每人
      每月為9,829元， 係按照政府最近一年平均每人消費支出
      （包括食品費、衣著鞋襪費、房租水電費、家居管理費、
      醫療保健費、交通通訊費、娛樂教育費及雜項支出）百分
      之60訂定，有內政部頒布歷年最低生活費一覽表可憑，是
      認聲請人每月必要生活費用， 依上開標準以每月9,829元
      計算為適當。從而，該最低生活費用既已包含食、衣、住
      、行等費用在內，尚不得再另計房租等費用。
（六）按直系血親卑親屬為第一順位之扶養義務人，而負扶養義
      務者有數人而其親等同一時，應各依其經濟能力，分擔義
      務， 民法第1115條第1項第1款、第3項定有明文。又夫妻
      互負扶養之義務，其負扶養義務之順序與直系血親卑親屬
      同，民法第1116-1條亦定有明文。查聲請人之母乙○○○
      為29年10月12日生，其父已於79年7月1日死亡，而聲請人
      另有兄弟姊妹共6人乙情， 有聲請人提出之戶籍謄本在卷
      足憑，經本院審酌聲請人之母親已達法定退休年齡，亦無
      任何報稅所得，確有受扶養之必要，依聲請人所陳每月扶
      養費金額為1,404元，尚屬合理。 是聲請人此部份之主張
      ，為有理由。
（七）次按父母對於未成年之子女，有保護及教養之權利義務；
      其扶養程度應按受扶養權利者之需要與負扶養義務者之經
      濟能力及身分定之， 觀之民法第1084條第2項、第1119條
      定有明文。聲請人主張每月支出其子張博彥（15歲）之扶
      養費為4,915元， 並提出戶籍謄本為憑，依上揭法條意旨
      ，經本院審酌聲請人之子張博彥為未成年人，確有應受聲
      請人扶養之必要；惟按未成年子女部分既係依附於父母提
      供之住所共同生活，且其日常生活較為單純，是其基本生
      活費用當與成人之基本生活費用不同（如房租費、家居管
      理費、通訊費等費用即非未成年子女基本生活所需費用）
      。是以，經本院審酌，認聲請人其子之扶養費支出應以3,
      500元為適當。
（八）又依聲請人提出之財政部臺灣省南區國稅局財產歸屬資料
      清單及本院職權調閱聲請人96年至98年度稅務電子閘門財
      產所得調件明細表所示，聲請人名下並無財產。
（九）本件聲請人雖曾與債權銀行就無擔保債務進行協商，債權
      銀行並提供還款條件 （分22期，15%利率），每月約還款
      7,816元， 惟聲請人另有債權外賣良京公司，每月尚須償
      還約7,000元之協商款，已如上述， 是以聲請人目前每月
      之薪資收入僅約19,000元，扣除其每月必要支出14,733元
      【9,829（聲請人每月生活費用）＋1,404（聲請人每月支
      出其母親之扶養費）＋3,500（聲請人每月 支出其子之扶
      養費）＝14,733】後， 僅餘4,267元，實不足支付債權銀
      行及良京公司所提供每月應償還14,816元【7,816＋7,000
      ＝14,816】之還款方式，堪認聲請人確已達不能清償債務
      或有不能清償之虞之程度。
四、綜上所述，聲請人僅係一般消費者，並未從事營業，其已達
    不能清償債務或有不能清償之虞之程度，其中無擔保或無優
    先權之債務，在1,200萬元以下， 且未經法院裁定開始清算
    程序或宣告破產，又查無消費者債務清理條例第6條第3項、
    第8條或第46條各款所定駁回更生聲請之事由存在， 則聲請
    人聲請更生，應屬有據，爰裁定如主文。惟本院裁定准許開
    始更生程序，僅係依消費者債務清理條例立法意旨，在經濟
    生活上讓聲請人有一個之更生機會，並非聲請人之一切債務
    自此即免負清償之責，且聲請人須於更生程序中與債權人協
    議「更生方案」， 並持續履行更生方案後（清償期間為6年
    以內，但有特別情事者，得延長為8年）， 聲請人之債務始
    能依同條例第73條生消滅之效力，請聲請人注意。
中    華    民    國    99    年    9     月    7     日
                          臺灣臺南地方法院民事第二庭
                                法  官  王 獻 楠
以上正本係照原本作成
本裁定不得抗告。
中    華    民    國    99    年    9     月    7     日
                                書記官  李 鎧 安

司法院資訊處製作；財團法人民間司法改革基金會備份。
